臺灣臺北地方法院民事判決　　　　　　 99年度勞訴字第294號
原　　　告　鄭美雲
訴訟代理人　謝志明律師
被　　　告　東森得易購股份有限公司
法定代理人　梁馬利
訴訟代理人　殷萬賜
　　　　　　陳瑞萍律師
上列當事人間給付資遣費等事件，本院於民國100年3月4日言詞
辯論終結，判決如下：
    主  文
原告之訴及假執行之聲請均駁回。
訴訟費用由原告負擔。
   事實及理由
壹、程序方面：
一、按當事人得以合意定第一審管轄法院，民事訴訟法第24條第
    1項前段定有明文。查本件被告雖設址新北市○○區○○路
    258號，惟兩造業以服務同意書約定合意管轄定第一審管轄
    法院為本院，此有兩造服務同意書第19條第5項之約定（見
    本院簡易庭卷第22頁）可稽，是本院自有本件第一審管轄權
    ，合先敘明。
二、次按訴狀送達後，原告不得將原訴變更或追加他訴。但被告
    同意、擴張或減縮應受判決事項之聲明者，不在此限，民事
    訴訟法第255條第1項第1款及第3款定有明文。本件原告於民
    國99年6月11日起訴時聲明係請求：「(一)被告應給付原告新
    臺幣（下同）385,000元，暨自起訴狀繕本送達之翌日起按
    年息5％計算之利息。(二)被告應以（附件一）所示『道歉聲
    明』以四分之一版面登載於聯合報、中國時報、蘋果日報全
    國版頭版各壹日。(三)第一、二項聲明，原告願供擔保請准宣
    告假執行。」；嗣於100年2月17日言詞辯論期日當庭變更前
    開聲明，請求本院判命：「(一)被告應給付原告385,000元，
    暨自起訴狀繕本送達之翌日起，按年息5％計算之利息。(二)
    被告應以（附件一）所示『道歉聲明』登載被告公司網站首
    頁三天。(三)第一、二項聲明，原告願供擔保請准宣告假執行
    。」（見本院卷第89頁背面之言詞辯論筆錄）；又於同年3
    月4日言詞辯論期日當庭捨棄97年11月份及12月份之常態業
    績獎金共75,000元之請求，減縮聲明為：「(一)被告應給付原
    告310,000元，暨自起訴狀繕本送達之翌日起，按年息5％計
    算之利息。(二)被告應以（附件一）所示『道歉聲明』登載被
    告公司網站首頁三天。(三)第一、二項聲明，原告願供擔保請
    准宣告假執行。」（見本院卷第96頁之言詞辯論筆錄），核
    原告前開所為，僅係減縮起訴聲明之請求，並經被告同意，
    與上開法條意旨相符，應予准許，併予敘明。
貳、實體方面：
一、原告起訴主張：伊於92年4月1日進入被告公司服務，擔任商
    品開發專員一職，並簽訂服務同意書（下稱系爭契約）。詎
    被告公司先於98年4月24 日無故要求原告簽立自動離職書，
    經原告拒絕後，即違法調動原告職務，而其主管馮大正更公
    然辱罵原告，違法取消原告已申請核准之休假，並不依約定
    核發獎金。嗣被告公司於98年5月6日以原告偽造、變造商審
    提報單及維護調整單、盜用主管印信為由，以EHS-人資-000
    00000-00文號通報當日生效之免職處分，略以：「…鄭美雲
    任職本公司商品開發專員職務，於商品審核把關上未善盡職
    責，不但多次偽造、變造商審提報單及維護調整單，更盜用
    主管印信，造成公司及廠商之商品及商譽嚴重損害，依公司
    『員工獎懲管理辦法』予以免職處分，並自即日起生效…」
    。原告旋即於同年5月7日，依勞動基準法（下稱勞基法）第
    14 條第1項第5款、第6款規定，以板橋文化路郵局第7404號
    存證信函通知被告終止系爭契約，並依勞基法第14條第4項
    、第16條第1項第3款與第3項、第17條與民法第195條規定提
    起本訴，請求被告給付資遣費250,000元與預告工資60,000
    元，並回復原告名譽。並聲明：(一)被告應給付原告310,000
    元，暨自起訴狀繕本送達之翌日起，按年息5％計算之利息
    。(二)被告應以如附件一所示之「道歉聲明」，登載於被告公
    司網站首頁三天。(三)第一、二項聲明，原告願供擔保請准宣
    告假執行。
二、被告則抗辯以：原告前於95年3月間擔任商品開發專員時，
    因意圖欺瞞，擅自修改制式表單，已遭被告公司於當年4月
    10日以（95）東森購物人資字第0025文號通報記小過一次並
    處以扣在職獎金5,000元之懲處；復於98年2月間因商品審核
    把關未盡職責，偽造、變造商品名為CLARE花彩雪紡長上衣
    、文件編號為000000-00及商品名為JOYJOY時尚閃耀上衣組
    、文件編號為000000-00之商審提報單及維護調整單，更有
    仿傚上級主管人員簽字或盜用印信等情事，經被告公司調查
    發現後，原告遂於同年4月24 日自請離職，並簽具離職同意
    書、員工未休假折算代金同意書及離職問卷調查表。然原告
    於申請離職日至預定之最後工作日98年5月13日期間，蓄意
    違反被告公司提出離職申請後禁排特別休假之規定與員工未
    休假折算代金之約定（見本院卷第25頁），並未按規定辦理
    移交繳回門禁磁卡，而仍於同年4月29日及5月5日任意進出
    被告公司，此即被證4中所示原告出勤異常記錄（見本院卷
    第24頁）。為免原告任意進出公司影響內部工作秩序，被告
    公司遂於同年5月6日以原告違反「員工獎懲管理辦法」5.1.
    2.(5).f「仿效上級主管人員簽字或盜用印信圖謀不法利益」
   ，其情節重大，發布文號為EHS-人資-00000000-00、當日生
    效之內部免職公告，符合勞基法第12條第1項第4款及第2項
    之規定。並聲明：(一)原告之訴駁回。(二)如受不利之判決，被
    告願供擔保請准宣告免為假執行。
三、兩造不爭執之事項（見本院卷第89頁背面）：
  (一)原告自92年4月1日起進入被告公司服務，擔任商品採購乙職
    （見本院簡易庭卷第18頁至第22頁）。
  (二)原告於98年4月24日簽立離職同意書與員工未休假折算代金
    同意書（見本院卷第23頁、第25頁）。
  (三)被告公司於98年5月6日發布文號為EHS-人資-00000000-00號
    通報，將原告予以免職處分，並自當日起生效（見本院簡易
    庭卷第7頁）。
  (四)原告則於98年5月7日以存證號碼為7404之存證信函終止兩造
    間勞動契約（見本院簡易庭卷第8頁至第9頁）。
  (五)被證1~3（即95年4月10日之懲處公告、商品維護調整單影本
    二紙、98年4月24日之離職同意書）之形式上真正（見本院
    卷第28頁）。
  (六)原告離職前六個月之各月薪資數額：97年11、12月份各為46
    ,021元、46,222元，98年1~4月份各為43,992元、44,890元
    、44,887元、43,882元。
  (七)原告97年11月份與98年4月份之業務獎金數額各為14,100元
    、20,365元。
  (八)被告薪資發放係於翌月5日核發入帳（見本院卷第88頁背面
    ），98年1月份至5月份之入帳薪資依序為46,222元、43,922
    元、44,887元、44,890元、43,882元（見本院簡易庭卷第14
    頁至第17頁）。
  (九)被告於98年5月6日轉出時為原告投保之金額為66,800元，然
    被告公司核發予原告之薪資明細表則記載原告於97年11月、
    12月之薪資所得為48,500元（見本院卷第100頁、第101頁）
    ；而原告到富邦購物台工作之薪資為45,800元（見本院卷第
    97頁）。
  (十)以上各情均為兩造所不爭羚，應可信為真實。
四、兩造協議簡化本件之爭點（見本院卷第90頁）：
  (一)原告請求給付資遣費250,000元與預告工資60,000元，並請
    求回復原告名譽，有無理由？
  (二)兩造間之勞動契約關係係何時終止？終止之原因為何？
    1.系爭契約是否於98年4月24日由雙方合意終止？
    2.原告是否為自動離職？
      倘是，何以被告於同年5月6日發佈原告免職之公告？
    3.若否，則被告以原告違反「員工獎懲管理辦法」5.1.2.f
      情節重大於98年5月6日將其免職，是否符合勞基法第12條
      第1項第4款及第2項之規定？
    4.原告有無被告所指偽造、變造商審提報單、維護調整單，
      及仿傚上級主管人員簽字或盜用印信等情事？
      若有，該等情事是否屬於違反工作規則之重大情事？
    5.又原告於98年5月7日依勞基法第14條第1項第5款、第6款
      規定終止系爭契約，是否合法？
  (三)原告依民法第195條規定請求被告回復原告名譽，有無理由
    ？被告有無不法侵害原告名譽，致其受有非財產上損害之情
    事？原告請求回復名譽之方式是否適當？茲分述如下。
五、得心證之理由：
(一)兩造間之勞動契約關係係何時終止？終止之原因為何？系爭
    契約是否於98年4月24日由雙方合意終止？
  1.按在現代勞務關係中，因企業之規模漸趨龐大，受僱人數超
    過一定比例者，僱主為提高人事行政管理之效率，節省成本
    有效從事市場競爭，就工作場所、內容、方式等應注意事項
    ，及受僱人之差勤、退休、撫恤及資遣等各種工作條件，通
    常訂有共通適用之規範，俾受僱人一體遵循，此規範即工作
    規則。勞工與雇主間之勞動條件依工作規則之內容而定，有
    拘束勞工與雇主雙方之效力，而不論勞工是否知悉工作規則
    之存在及其內容，或是否予以同意，除該工作規則違反法律
    強制規定或團體協商外，當然成為僱傭契約內容之一部（最
    高法院88年度台上字第1696號判決參照）。查原告自92年4
    月1日起進入被告公司服務，擔任商品採購乙職，此有兩造
    簽立之系爭契約（見本院簡易庭卷第18頁至第22頁）可考，
    被告公司製訂之獎懲規則、電視通路商品置入及置入異動作
    業程序書等規範，既未違反法律強行規定或團體協商，並為
    被告有效之規則，揆諸前開說明，對原告自有拘束力。
  2.依被告公司之電視通路商品置入及置入異動作業程序書第6.
    10.1.(1)、(2)規定：「商品置入ET1系統後，如遇相關問題（
    如：供應商配合人力、金流問題、商品銷售歷史產值、市場
    價格變動、備貨不足、到貨遲延等）造成業績無法如期達成
    而須異動時，權責主管可依供應商、商品或市場狀況決定是
    否異動已置入完成的商品。」、「節目播出前三天不得進行
    商品置入異動作業；除特殊情況（如友台競爭、供應商因備
    貨不及致商品分析行政部通知供應商駁回採購單等）必須進
    行置入異動時，MD（即商品開發人員）須主動呈報權責主管
    並由權責主管簽核商品置入調整單後，始得進行異動申請作
    業」（見本院卷第77頁）。可見商品置入後，除有上述特殊
    情形由權責主管決定或簽核異動外，商品不得任意異動。
  3.經查，被告抗辯原告於98年2月間因商品審核把關未盡職責
    ，偽造、變造商品名為CLARE花彩雪紡長上衣、文件編號為
    000000- 00及商品名為JOYJOY時尚閃耀上衣組、文件編號為
    000000- 00之商審提報單及維護調整單（見本院卷第21頁至
    第22頁），並有仿傚上級主管馮大正簽字或盜用印信等情事
    ，經被告調查發現後，原告因自知處分難免，遂於同年4月
    24日自請離職等情，業據提出與其所述相符之前開商審提報
    單、維護調整單及原告簽立之離職同意書、員工未休假折算
    代金同意書暨離職問卷調查表等件（見本院卷第21頁至第23
    頁、第25頁、第48頁）為證，並經證人即被告公司前商品分
    析部部長、曾任原告主管之馮大到庭具結證述：「是。我知
    道他離職的事情，原告離職是因為當時被告公司有一個商品
    審議會，在商品審議會中我們提報的商品，會經由我們董事
    長來審核決定，董事長審核決定的商品我們會有一些修改，
    我們需要寫商品維護單，憑著商品維護單，給公司的維運小
    組去做更正，後來原告有送維護單去給維運小組，後來維運
    小組來跟我說，他們在商品審議會上所見到的圖片跟在商品
    審議單上所見到的圖片不同。我們一查才發現是原告自行在
    圖片上作修改，後來也找了原告來問這件事情，原告也承認
    他有修改，這件事情在公司內部是很重大的事情，所以原告
    就決定自行離職。因為在被告公司若要離職要經過主管同意
    ，所以HR（人力資源處）有來跟我確認這件事情，才拿到離
    職單。」、「原告所修改的是被證7的圖片。」、「被告公
    司是一個銷售的平台，所有商品經過商品審議會決議之後，
    款式是不會變動，例如一件式衣服不會變成兩件式，長裙也
    不會變成短裙，若真要變動像是增減鈕扣數量，或是增加口
    袋數量等。基本上決定了我們就不能作變動，在公司的立場
    是認為若去做變動，就有圖利廠商或幫廠商銷售的嫌疑。」
    、「這部分因為有規範，所以這在公司內部認為是重大的違
    規事宜。」、「已經兩年了，我不太記得，但是原告的確有
    承認，承認他有變更維護單還用我的印章去修改。」、「當
    時原告承認這件事情，我們就問原告要如何解決這件事情，
    原告就說他要離職。」、「當時我們在調查的時候，不是只
    有卷內的這兩張維護單，是有很多維護單。裡面有很多只有
    蓋章沒有簽名，不是我所為的，所以我們發現原告不是第一
    次作這件事情，而是有好幾件。」等語無訛（見本院卷第39
    頁背面至第41頁背面之言詞辯論筆錄）。證人馮大正已非被
    告受僱員工，且具結為證，衡情應無甘負偽證嚴重刑責而為
    迴護被告不實證詞之理，是其所為之證詞，應可採信。且另
    證人張惠嵐亦到場證稱：「當天狀況是我的主管就是馮先生
    直接請我進他的辦公室，問我說知不知道原告有修改維護單
    的狀況，我說我不知道，馮先生就針對修改維護單的事情大
    概跟我說了一下，還有講到別的情形，其他的部分因為時間
    已久，我不太記得。…」、「我印象中他有承認他有修改維
    護單的事情…」（見本院卷第41頁背面、第42頁之言詞辯論
    筆錄）。是被告抗辯原告有擅自變更維護單乙節，信屬非虛
    。
  4.再觀諸原告所簽之離職同意書及員工未休假折算代金同意書
    上載明立書人同意離職並遵守相關保密義務及承諾完成移交
    工作外，並載明因個人因素提出離職申請，最後工作日為98
    年5月13日，尚餘4天特別休假無法排休完畢，同意依薪資比
    例折發代金（見本院卷第23頁、第25頁），而原告於同日填
    寫之離職問卷調查表上，則圈勾係因薪水獎金不滿意、公司
    主管管理風格不滿意及福利不滿意等原因而離職（見本院卷
    第48頁），前開文件均係原告自行填寫，是被告抗辯系爭契
    約業於98年4月24日收受原告簽立之離職申請書後由雙方合
    意終止等語，信屬可取。
  5.原告雖主張前開自動離職書係被告於98年4月24日無故強迫
    原告簽立，然經其拒絕云云，惟未舉證以實其說，且與被告
    所提之前開書證、人證不符，自無可取。
  6.原告復主張其有修改維護單之權限，並非無權修改，惟為被
    告否認。查證人張惠嵐到場具結證稱：「調整單有維護前跟
    維護後，我們要送這張調整單的原因是因為我們在送品檢的
    時候，商品跟系統上的單子，所以我們要作這樣的修改。我
    們自己開那張單子，然後開完之後要給直屬主管簽名，再給
    QC主管簽名，然後這張單子會給維護小組作結案，這個維護
    小組會幫我們根據這個單子的內容在系統上做修改。」、「
    我們所謂的修改是QC（品管部門）請我們去修改系統內容，
    所以我們要開立維護單，所以原告的部分他也有這個權限可
    以去開這個維護單。我剛剛所講的修改是只要修改商品。」
    、「若非是這種情形，開立完還是可以再作修改，但是要經
    過主管的簽章同意。」等語（見本院卷第42頁暨其背面）。
    另證人馮大正則證稱：「我們在作商審提報完成的時候，MD
    （商品開發專員）可以去做修改，而修改通常是依主管的要
    求，例如是手機顏色改變等，或是依照QC的指示，我們再去
    做修改，因為MD的提報有時會有錯誤，例如產地寫錯等筆誤
    的情形，我們可以去做修改，但最後都是要經過直屬主管的
    同意，也就是說直屬主管不同意的話，這張維護單是不能出
    去的，也不能作修改。所以原告的權限是有限制的權限。」
    等語（見本院卷第42頁、第43頁）明確。足見商品維護調整
    單一般係由「品管通知」或「主管要求」為之，原告並無擅
    自透過商品維護調整單異動已置入商品內容之權限，原告就
    證人張惠嵐之證詞斷章取義，並據以主張其有變更商品審議
    後商品之權限云云，並無可取。
  7.原告復稱該商品維護調整單係應Q C品管部門之要求而修改
    ，然查，Q C品管部門當時寄送予原告之電子郵件係針對品
    號532839、532868、5328 45及532843之商品所為通知（見
    本院卷第68頁），與原告就品號491043及520844之商品擅自
    更改商品維護調整單無涉，是原告此部分所云，仍無可取。
    原告確有被告抗辯偽造、變造商品名為CLARE花彩雪紡長上
    衣、文件編號為000000-00及商品名為JOYJOY時尚閃耀上衣
    組、文件編號為000000-00之商審提報單及維護調整單（見
    本院卷第21頁至第22頁），並有盜用上級主管馮大正印章印
    文等情事，應堪認定。
  8.徵之原告前於95年3月間擔任商品開發專員時，即曾因擅自
    修改制式表單，遭被告公司於當年4月10日以（95）東森購
    物人資字第0025文號通報記小過一次並處以扣在職獎金5,00
    0 元之懲處（見本院卷第20頁），此為原告所不爭執，堪認
    原告對此分際之拿捏，尤應較他人更為清楚；況原告有無修
    改權限，亦不影響其於98年4月24日所簽立之離職申請書及
    員工未休假折算代金同意書與離職問卷調查表之真正，是原
    告前開所辯，仍無可取。
  9.至原告主張被告於98年4月24日無故要求原告簽立自動離職
    書，經原告拒絕後，即違法調動原告職務，而其主管馮大正
    更公然辱罵原告，違法取消原告已申請核准之休假，並不依
    約定核發獎金等節，則未舉證以實其說，是原告前開主張，
    均無可取。
(二)系爭契約既係原告於98年4月24日提出離職申請書後經兩造
    合意終止，一如前述，是被告抗辯因原告在簽立離職申請書
    後，卻未依規定辦理移交繳回門禁磁卡，為免原告任意進出
    公司影響內部工作秩序，遂於同年5月6日以原告多次偽造變
    造商審提報單及維護調整單，更盜用主管印信，依員工獎懲
    辦法發布予以免職處分之公司內部通報（見本院簡易庭卷第
    7 頁），並不影響兩造業於98年4月24日合意終止系爭契約
    之事實；則被告以原告違反「員工獎懲管理辦法」5.1.2.f
    情節重大於98年5月6日將其免職，是否符合勞基法第12條第
    1 項第4款及第2項之規定及原告偽造、變造商審提報單、維
    護調整單，及盜用上級主管印信等情事，是否屬於違反工作
    規則之重大情事，即無庸再予論究。而原告主張其於同年5
    月7日依勞基法第14條第1項第5款、第6款規定，以板橋文化
    路郵局第7404號存證信函（見本院簡易庭卷第8頁至第9頁）
    向被告終止業經終止之系爭契約，即屬乏據。從而，原告依
    勞基法第14條第4項、第16條第1項第3款與第3項、第17條規
    定提起本訴，請求被告給付資遣費250,000元與預告工資60,
    000元，亦屬無據，不應准許。
(三)又原告依民法第195條規定請求被告回復原告名譽，有無理
    由？被告有無不法侵害原告名譽，致其受有非財產上損害之
    情事？原告請求回復名譽之方式是否適當？
  1.按不法侵害他人之身體、健康、名譽、自由、信用、隱私、
    貞操，或不法侵害其他人格法益而情節重大者，被害人雖非
    財產上之損害，亦得請求賠償相當之金額。其名譽被侵害者
    ，並得請求回復名譽之適當處分。民法第195條第1項固有明
    定。
  2.原告雖主張被告於98年5月6日以原告偽造、變造商審提報單
    及維護調整單、盜用主管印信為由，以EHS-人資-00000000-
    00文號通報當日生效之免職處分，並告知同業，是屬不法侵
    害其名譽，將影響原告之工作權與生存權。惟查，姑不論原
    告現亦已在富邦購物台工作，原告確曾有偽造變造商審提報
    單及維護調整單及盜用主管印信之情事，並經證人馮大正、
    張惠嵐到庭具結屬實，已如前述，且被告係依員工獎懲辦法
    在公司內部發布予以免職處分之通報（見本院簡易庭卷第7
    頁），並未公告在外或有告知同業之行為，尚難認被告有何
    故意不法之侵害行為，是原告此部分主張，核與民法第195
    條第1項規定之要件尚屬有間，並無可取。原告之訴，既經
    駁回，其假執行之聲請即失所附麗，亦併予駁回。
六、本件事證已臻明確，兩造其餘攻擊防禦方法及舉證，經審酌
    後，或與本件無涉，或於判決結果不生影響，毋庸一一論列
    ，併此敘明。
七、據上結論，原告之訴為無理由，依民事訴訟法第78條，判決
    如主文。
中    華    民    國    100    年    3    月    18    日
                  勞工法庭    法  官  林振芳
以上正本係照原本作成。
如對本判決上訴，須於判決送達後20日內向本院提出上訴狀。如
委任律師提起上訴者，應一併繳納上訴審裁判費。
中    華    民    國    100    年    3    月    18    日
                              書記官  林思辰